臺灣橋頭地方法院刑事判決　
111年度審交訴字第59號
公  訴  人  臺灣橋頭地方檢察署檢察官
被      告  洪世昌




上列被告因過失致死案件，經檢察官提起公訴（110年度偵字第1
5416號），被告於準備程序中就被訴事實為有罪之陳述，經受命
法官告知簡式審判程序之旨，並聽取被告與公訴人之意見後，本
院合議庭裁定由受命法官獨任進行簡式審判程序，判決如下：
    主  文
洪世昌犯無駕駛執照駕車因過失致人於死罪，處有期徒刑壹年貳
月。
    事  實
一、洪世昌未考領有合格普通重型機車駕駛執照，竟仍於民國11
    0年7月7日下午5時許，騎乘車牌號碼000-0000號普通重型機
    車（下稱甲車）沿高雄市梓官區赤崁東路90巷由北往南方向
    行駛，於行至該路段赤東0202號路燈前某處時，本應注意車
    前狀況，並隨時採取必要之安全措施，且汽車超車時，應顯
    示左方向燈並於前車左側保持半公尺以上之間隔超過，行至
    安全距離後，再顯示右方向燈駛入原行路線，又依當時天候
    晴、日間自然光線、柏油路面乾燥、無缺陷、無障礙物及視
    距良好等情，客觀上應無不能注意之情事；詎洪世昌騎乘甲
    車行經上開地點時，竟疏未注意車前狀況，且超車時未保持
    適當安全間隔，適有曾勝居騎乘腳踏車（下稱乙車）沿同路
    段同向行駛在甲車左前方，2車因而發生碰撞，曾勝居因而
    人車倒地，致受有外傷性顱內出血之傷害，經送往國軍高雄
    總醫院左營分院附設民眾診療服務處（下稱國軍高雄總醫院
    ）急救後，於同年月8日凌晨0時22分許，宣告急救無效而死
    亡；嗣洪世昌於本案交通肇事後，在有偵查權限之警察機關
    或公務員尚未發覺其前開犯罪之前，停留在肇事現場，並主
    動向前來現場處理事故之警員坦承其為本案肇事人，且進而
    接受裁判，始查知上情。
二、案經曾學彥告訴及高雄市政府警察局岡山分局報告臺灣橋頭
    地方檢察署檢察官偵查起訴。
    理  由
一、本案被告洪世昌所犯係死刑、無期徒刑、最輕本刑為3年以
    上有期徒刑以外之罪，亦非高等法院管轄之第一審案件，而
    被告於準備程序中就被訴事實為有罪之陳述，經本院告知被
    告簡式審判程序之意旨，並聽取被告及公訴人之意見後，爰
    依刑事訴訟法第273條之1第1項、第284條之1之規定，本院
    合議庭裁定由受命法官獨任進行簡式審判程序，合先敘明。
二、認定犯罪事實之證據及理由：㈠
　㈠前揭犯罪事實，業據被告洪世昌於警詢、偵查及本院審理中
    坦承不諱（見相驗卷第28至31、127、129頁；審交訴卷第59
    、65、67頁），核與證人曾瑞珍於警詢中所證述之情大致相
    符（見相驗卷第23至25頁），並有高雄市岡山分局赤崁派出
    所110報案紀錄單(案號：Z00000000000000)、被害人曾勝居
    之國軍高雄總醫院110年7月8日診斷證明書、出院病歷摘要
    各1份、肇事現場、車損及被告傷勢照片共41張、高雄市政
    府警察局岡山分局（下稱高市○○○○○道路○○○○○○○0○○○號：13
    2)、道路交通事故調查報告表㈠、㈡-1、被告之高雄市政府警
    察局交通警察大隊道路交通事故談話紀錄表、被害人之臺灣
    橋頭地方檢察署（下稱橋檢）110年7月8日勘（相）驗筆錄
    、110年7月8日110相甲字第477號相驗屍體證明書、檢驗報
    告書暨相驗照片、高雄市政府交通局車輛行車事故鑑定委員
    會（下稱高市行車鑑定委員會）110年10月14日高市車鑑字
    第11070665900號函暨所檢附該鑑定委員會110年10月7日第0
    0000000號鑑定意見書、高市岡山分局111年1月3日高市警岡
    分偵字第11074344900號函暨所檢附警員於110年12月17日出
    具之職務報告、肇事現場照片及道路交通事故現場圖、被告
    之公路監理電子閘門證號查詢機車駕駛人資料各1份在卷可
    稽（見相驗卷第35、36、57、59至63、65、67、69、71至73
    、75、76頁、第79至113頁〈均正面〉、第125、133、139至14
    6、267至277、289、291、292頁；偵卷第61至67頁〈均正面〉
    ；審交訴卷第45頁）；基此，足認被告上開任意性之自白核
    與前揭事證相符，足堪採為認定被告本案犯罪事實之依據。
　㈡次按汽車行駛時，駕駛人應注意車前狀況，並隨時採取必要
    之安全措施；汽車超車時，應顯示左方向燈並於前車左側保
    持半公尺以上之間隔超過，行至安全距離後，再顯示右方向
    燈駛入原行路線，道路交通安全規則第94條第3項、第101條
    第1項第5款分別定有明文。查被告於案發時並未考領有合格
    普通重型機車駕駛執照一節，業經被告於警詢及本院審理中
    均陳述在卷（見相驗卷第30頁；審交訴卷第59頁），復有高
    雄市政府警察局110年7月8日高市警交字第B00000000號舉發
    違反道路交通管理事件通知單（見相驗卷第123頁）及前揭
    被告之公路監理電子閘門證號查詢機車駕駛人資料各1份在
    卷可按；然參以被告自陳其受有國中畢業之智識程度一節(
    見被告警詢筆錄受詢問人欄所載)，可認被告騎乘甲車行駛
    在道路上，當應知悉、並應確實遵守前開交通法規所揭示之
    注意義務，自屬當然；且依本案交通事故發生當時天候晴、
    日間自然光線、柏油路面乾燥、無缺陷、無障礙物及視距良
    好等客觀環境觀之，亦有前開道路交通事故調查報告表㈠所
    載附卷可考；基此，堪認被告於案發時應無不能注意之情事
    。詎被告於上揭時間，騎乘甲車行經上開地點時，竟疏未注
    意車前狀況，且超車時未保持適當安全間隔，致與同向行駛
    在其左前方由被害人所騎乘之直行乙車發生碰撞，造成被害
    人於人車倒地後受有前揭嚴重傷勢，且經送醫急救無效而不
    治死亡等事實，因而肇生本案車禍事故等情，業經被告於警
    詢、偵查及本院審理中均供述明確，並據本院認定如前；基
    此以觀，足徵被告對於本案交通事故之發生，顯具有違反前
    述注意義務之過失行為之事實，甚為明確。
  ㈢再查，本案車禍事故經送請高市行車鑑定委員會鑑定雙方肇
    事責任歸屬，其鑑定結果認：「被告：超車未保持適當之間
    隔，為肇事原因。被害人：無肇事因素。」乙節，此有前揭
    高市行車鑑定委員會鑑定意見書1份存卷可佐，亦與本院前
    揭審認意見大致略同；準此，足徵被告對於本案交通事故之
    發生，確具違反前述注意義務之過失責任，堪可認定。
　㈣又被害人因本案交通事故，除受有前開嚴重傷勢外，復經送
    往國軍高雄總醫院急救後，因急救無效而不治死亡等事實，
    亦有前揭被害人之國軍高雄總醫院診斷證明書、相驗屍體證
    明書及檢驗報告書等件在卷足憑；由此可見被害人之死亡結
    果與被告上開違反注意義務之過失行為二者間，顯具有相當
    因果關係之情，業堪認定。㈤
　㈤至被告於本院審理中雖陳稱其非全責之情形（見審交訴卷第6
    6頁），然依本案現存案卷證據資料，並查無其他證據可資
    認定被害人當時有任何違規行駛之情形，且被告主張被害人
    有肇事原因之理由，亦未提出覆議鑑定，從而，被告此部分
    所為抗辯，尚無可資採認；況且車禍事故案件之刑事責任之
    認定，並不因對方是否與有過失，得以免除被告之過失責任
    ；易言之，被害人就本案車禍事故之發生與有過失之有無或
    情節之輕重，至多僅係量刑時之參酌事由或於民事損害賠償
    時過失比例認定之問題，並不影響被告就本案過失致死刑事
    責任之成立與否，附此敘明。㈥
　㈥綜上各節所述，本案事證已臻明確，被告上開過失致人於死
    之犯行，應洵堪認定。
三、論罪科刑：㈠
　㈠按汽車駕駛人，無駕駛執照駕車、酒醉駕車、吸食毒品或迷
    幻藥駕車、行駛人行道或行經行人穿越道不依規定讓行人優
    先通行，因而致人受傷或死亡，依法應負刑事責任者，加重
    其刑至2分之1，道路交通管理處罰條例第86條第1項定有明
    文。又按刑法總則之加重，係概括性之規定，所有罪名均一
    體適用；刑法分則之加重，係就犯罪類型變更之個別犯罪行
    為予以加重，成為另一獨立之罪名。道路交通管理處罰條例
    第86條第1項關於汽車駕駛人，行經行人穿越道不依規定讓
    行人優先通行，因而致人受傷或死亡，依法應負刑事責任者
    ，加重其刑至二分之一之規定，係就刑法第276條第1項之過
    失致人於死罪、同條第2項之業務過失致人於死罪，同法第2
    84條第1項之過失傷害（及致重傷）罪、同條第2項之業務過
    失傷害（及致重傷）罪之基本犯罪類型，對於加害人為汽車
    駕駛人，於從事駕駛汽車之特定行為時，於行經行人穿越道
    之特定地點，不依規定讓行人優先通行，因而致人受傷或死
    亡之特殊行為要件予以加重處罰，已就上述刑法第276條第1
    、2項，同法第284條第1、2項各罪犯罪類型變更之個別犯罪
    行為予以加重，而成另一獨立之罪名，自屬刑法分則加重之
    性質（最高法院92年度第1次刑事庭會議決議意旨、99年度
    臺非字第198號判決意旨可資為參）。查被告於案發時並未
    考領有合格普通重型機車駕駛執照一節，已如前述；被告於
    前揭時間、地點，因無駕駛執照騎乘甲車而未依規定注意車
    前狀況，且超車時未保持適當安全間隔，即貿然超車往前行
    駛，致與同向行駛在其左前方由被害人所騎乘之直行乙車發
    生碰撞，造成被害人於人車倒地後受有前述嚴重傷害後，經
    送往國軍高雄總醫院急救後，嗣因急救無效而不治死亡，有
    如前述；是核被告所為，係犯道路交通管理處罰條例第86條
    第1項、刑法第276條之無駕駛執照駕車因過失致人於死罪，
    並應依道路交通管理處罰條例第86條第1項之規定，加重其
    刑。至起訴意旨就被告本案所犯過失致人於死罪部分，漏未
    論述應依道路交通管理處罰條例第86條第1項之規定加重其
    刑部分，容屬有誤，惟此部分基本社會事實既屬同一，且經
    本院當庭諭知被告此部分涉犯法條規定及罪名（見審交訴卷
    第58、64頁），並給予被告充分攻擊及防禦之機會，故本院
    自得依法變更起訴法條併予審究，附此述明。
　㈡又被告於本案交通肇事後，在有偵查權限之警察機關或公務
    員尚未發覺其前開犯罪事實之前，停留在肇事現場，並主動
    向據報前往現場處理之員警，坦承其為本案交通事故之肇事
    人乙節，有被告之高雄市政府警察局道路交通事故肇事人自
    首情形紀錄表1份附卷可考（見相驗卷第121頁），並進而接
    受裁判；核被告之行為，已符合自首要件之規定，且無不應
    或不宜據以減輕其刑之情事存在，爰依刑法第62條前段之規
    定，減輕其刑。再者，被告本案所犯有前揭應依道路交通管
    理處罰條例第86條第1項之加重規定及刑法第62條前段之減
    輕事由，應依刑法第71條第1項之規定，先加重後減輕之。
　㈢爰審酌被告雖未考領有合格普通重型機車駕駛執照，然仍應
    遵守道路交通安全規則，以維相關交通用路人之生命、身體
    安全，詎被告騎乘甲車行經上開肇事地點時，竟疏未注意車
    前狀況，且超車時未保持適當安全間隔，致與同向行駛在其
    左前方由被害人所騎乘之直行乙車發生碰撞，因而肇生本案
    交通事故，並造成被害人於人車倒地後受有前揭嚴重傷勢後
    ，經送醫急救無效而不治死亡之憾事，造成被害人家屬難以
    彌補之傷痛，其所為確屬不該；惟念及被告於犯罪後在本院
    審理中已知坦承犯行，態度尚可；復考量被告於犯後迄今尚
    未與被害人家屬達成和解或賠償其等所受損害，致被告本案
    所犯造成危害之程度未能獲得減輕；兼衡以被告就本案車禍
    事故違反注意義務之過失程度、情節及被害人家屬遭此憾事
    所受損害之程度；暨衡及被告之教育程度為國中畢業，家庭
    經濟狀況為勉持，及其自陳入監前從事市場搬運工，家中尚
    有父母親、2個妹妹等家庭生活狀況（見被告警詢筆錄受詢
    問人欄所載〈相驗卷第27頁〉；審交訴卷第67頁）等一切具體
    情狀，量處如主文所示之刑。
據上論斷，應依刑事訴訟法第273條之1第1項、第284條之1、第2
99條第1項前段、第300條，道路交通管理處罰條例第86條第1 項
，刑法第276條、第62條前段，刑法施行法第1條之1第1項，判決
如主文。
本案經檢察官周韋志提起公訴，檢察官楊翊妘到庭執行職務。
中　　華　　民　　國　　111 　年　　5 　　月　　10　　日
                  刑事第四庭      法  官  許瑜容
以上正本證明與原本無異。
如不服本判決應於收受送達後20日內向本院提出上訴書狀，並應
敘述具體理由；如未敘述上訴理由者，應於上訴期間屆滿後20日
內向本院補提理由書（均須按他造當事人之人數附繕本）「切勿
逕送上級法院」。
中　　華　　民　　國　　111 　年　　5 　　月　　12　　日
                                  書記官  林榮志
附錄本案論罪科刑法條：
道路交通管理處罰條例第86條
（刑責之加重及減輕）
汽車駕駛人，無駕駛執照駕車、酒醉駕車、吸食毒品或迷幻藥駕
車、行駛人行道或行經行人穿越道不依規定讓行人優先通行，因
而致人受傷或死亡，依法應負刑事責任者，加重其刑至二分之一
。
汽車駕駛人，在快車道依規定駕車行駛，因行人或慢車不依規定
，擅自進入快車道，而致人受傷或死亡，依法應負刑事責任者，
減輕其刑。

中華民國刑法第276條
因過失致人於死者，處5 年以下有期徒刑、拘役或50萬元以下罰
金。